臺灣高等法院臺中分院刑事判決　　　　 94年度上訴字第778號
上　訴　人
即　被　告　乙○○
選任辯護人　朱元宏律師
　　　　人　蘇哲科律師
上列上訴人即被告因偽造文書等案件，不服臺灣臺中地方法院93
年度訴緝字第391號，中華民國94年3月1日第一審判決（起訴案
號：臺灣臺中地方法院檢察署91年度偵續字第65號），提起上訴
，本院判決如下：
    主　  文
上訴駁回。
    事 　 實
一、緣丁○○（業因詐欺取財及行使偽造私文書之犯行，經臺灣
    臺中地方法院以88年度訴字第1060號判決有期徒刑1年，緩
    刑4年確定）曾於民國86年3月24日，與庚○○簽訂「土地租
    賃契約」，向庚○○承租坐落於臺中縣沙鹿鎮○○段第699-
    1、699-2、695-2、695-4地號等四筆土地，約定土地作農地
    開發與耕種使用，租賃期間自86年3月24日起至87年3 月24
    日止。丁○○並經由庚○○之同意，得以庚○○之名義，向
    臺中縣政府申請於699-1及699-2地號土地上，實施簡易水土
    保持工程。嗣丁○○即將申請所需之資料，連同基於庚○○
    之前開授權而刻製之「庚○○」印章一枚，均經由陳國英轉
    交予己○○，而委由己○○向臺中縣政府提出前開工程之申
    請。己○○則於受委託後，復行委託代書高清貴代為填寫相
    關申請書及申報書，再自行蓋用該「庚○○」之印章於其上
    後，持向臺中縣政府辦理申請及展延手續。迨租期屆滿，庚○○不欲續租，惟丁○○竟仍於87年5月1日，在臺中縣大里
    市○○路234號之1己○○住處附近某不知名之廟內，向乙○○佯稱其已取得地主庚○○之授權，得將699-1、699-2 及
    695- 4等三筆地號土地轉租予乙○○，且該699-1及699-2
    地號土地，因已向臺中縣政府申請實施簡易水土保持工程獲
    准，是乙○○得將上開土地上之土石運離現場云云，致乙○○信以為真，遂與丁○○簽立「土地租賃讓渡書」（契約內
    容為高清貴所書），並交付面額新臺幣（下同）60萬元之支
    票一紙，以為定金之支付（嗣因支票不獲兌現，乙○○乃另
    行提出現金60萬元，由己○○代為受領後，除其中20萬元留
    作其與謝西湖、林志鴻、簡月女等人之仲介費外，另40萬元
    均轉交予丁○○）；己○○亦因具有雙方仲介及次承租人身
    分之關係（己○○曾於87年3月25日，就上開699-1、699-2
    及695-4等三筆地號土地，與丁○○簽訂「土地租賃契約書
    」，而於形式上具有次承租人之地位），簽名於該「土地租
    賃讓渡書」上，並依丁○○之指示，蓋用前開用以申辦簡易
    水土保持手續之「庚○○」印章於其上，而與庚○○、丁○○共同列名為該「土地租賃讓渡書」之出讓人。未幾，乙○○即經由向庚○○親自以電話詢問之過程，得知庚○○上開
    土地只賣不租之意向，丁○○顯無任何續租或轉租的權利，
    而知遭丁○○詐騙情事。丁○○則於事後（約於87年5月下
    旬），以其砂石場之砂石，抵償乙○○已付之40萬元定金。
二、詎乙○○於明知庚○○並未授權任何他人轉租土地，則其自
    身亦無任何使用前開土地之權利後，竟仍基於偽造私文書、
    行使偽造私文書、變造公文書、行使變造公文書及為自己不
    法所有意圖之犯意，於不詳時、地（時間約在87年5月10日
    至同年7月3日之間），偽刻「庚○○」之印章一枚，並書立
    「砂石買賣合約書」之內容，及偽簽「庚○○」之署名一枚
    後，自行蓋用偽造之「庚○○」印章於其上，而偽造完成以
    「庚○○」為出賣名義人之「砂石買賣合約書」，且倒填簽
    約日期，以示庚○○已於87年3月31日與其簽立合約、同意
    將系爭臺中縣沙鹿鎮○○段699-1、699-2地號土地內因實施
    簡易水土保持工程所生之砂石，全數出售之旨，而足以生損
    害於庚○○。乙○○另利用己○○於87年5月10日所交付其
    收執之臺中縣政府87年5月6日87府農水字第110631號函正本
    （該函係己○○於87年5月4日，為乙○○以前述同一方式，
    向臺中縣政府申請延展簡易水土保持工程之完工日期，而由
    臺中縣政府核准發給），以影印、剪貼、再影印之方式，將
    函文說明欄第二項之：「副本抄送沙鹿鎮公所：請派員加強
    巡查，水土保持施工時土石如有運離所申請之耕地時，請依
    加強『山坡地保育利用』管理『查報與取締要點辦理』」等
    字句，變更為「副本抄送沙鹿鎮公所：請派員加強巡查，水
    土保持施工時土石如有運離所申請之耕地時，請依加強管理
    」（即刪除『』內文字）等字樣，而變造完成前開公文書之
    影本，足以生損害於臺中縣政府公文書之憑信性。乙○○俟
    偽造及變造完成上開文書後，即對外散布其有合法砂石可資
    出售之訊息；丙○○係「安甲砂石有限公司」之負責人，因
    於87年6、7月間急需砂石，復聽聞乙○○有砂石得以出售，
    乃委任戊○○為代理人，出面與乙○○洽談購買砂石事宜，
    乙○○為取信於戊○○，即向戊○○出示前開偽造之「砂石
    賣賣合約書」，及變造之臺中縣政府87年5月6日87府農水字
    第110631號函影本，並交付予戊○○各影本一份，以示該69
    9-1、699-2地號土地，確經臺中縣政府核准實施簡易水土保
    持，得將施工產生之土石運離現場，且其已向庚○○承買取
    得前開施工產生之全部砂石，分別足以生損害於庚○○之權
    益及臺中縣政府公文書之憑信性，並致戊○○因此陷於錯誤
    ，而於87年7月3日，在苗栗縣苑裡鎮某不詳地點，代理丙○○與乙○○簽立「土石承買契約書」，約定向乙○○購買上
    開二地號土地上之砂石，同時當場交付以丙○○為發票人、
    臺中縣清水鎮農會為付款人、票載發票日87年7月6日、面額
    2百萬元之支票一紙予乙○○，作為定金之支付，乙○○並
    於嗣後提示兌現，以此方式詐得丙○○給付之2百萬元。嗣
    丙○○即委派司機前往上開土地載運砂石，迨87年8月7日上
    午，竟遭庚○○攔阻並訴警究辦，始知乙○○詐騙情事。
三、案經丙○○訴由臺灣臺中地方法院檢察署檢察官偵查起訴。
    理 　 由
一、本件原係經臺灣臺中地方法院檢察署檢察官偵查終結，認為
    被告乙○○罪嫌不足，於90年9月24日以90年度偵字第16459
    號為不起訴處分，但經告訴人丙○○聲請再議，而由臺灣高
    等法院臺中分院檢察署檢察長發回續查後起訴。被告之選任
    辯護人雖稱本件聲請再議業已逾期，該不起訴處分應已確定
    云云。然查前開不起訴處分書原係送達臺中縣清水鎮○○○
    路57號，由林幼（即張林幼）代告訴人收受，並註明為「妻
    」，有送達證書在卷可稽；惟經查告訴人當時戶籍設在臺中
    市○區○○路205號，其妻為洪千千，張林幼並非其同居人
    或受僱人，告訴人亦未指定張林幼或該戶同居之人或受僱人
    為送達代收人。再經本院調閱告訴人所負責經營之安甲砂石
    有限公司登記資料，該公司並未曾設址於臺中縣清水鎮○○○路57號，故該不起訴處分書原送達由張林幼收受，並不生
    合法送達之效力。嗣經告訴人具狀聲請，而再次於91年2月5
    日向告訴人送達，則告訴人於91年2月7日具狀聲請再議，自
    屬合法，故原不起訴處分並不生確定效力，案既經發回續查
    後依法起訴，其起訴程式於法亦無不合，合先明。另被告
    於本院聲請傳訊證人己○○、丙○○、庚○○，經本院依法
    傳拘均未到庭，故均無法調查，亦先明。
二、訊據上訴人即被告乙○○固坦承，有於上開時地，向告訴人
    丙○○之代理人戊○○出示，並交付系爭偽造之「砂石買賣
    合約書」，及變造之臺中縣政府87年5月6日87府農水字第11
    0631號函影本，而與戊○○簽立系爭「土石承買契約書」，
    且受領戊○○所交付由丙○○簽發之面額2百萬元支票，嗣
    並已提示兌現等事實。然矢口否認有何偽造私文書、行使偽
    造私文書、變造公文書、行使變造公文書及詐欺取財之犯行
    ；辯稱：系爭與庚○○間之「砂石買賣合約書」係其於87年
    年5月1日與丁○○、己○○等人簽立「土地租賃讓渡書」（
    內容為被告受讓丁○○、己○○向庚○○承租系爭土地之租
    賃權）後未久（約隔2、3天之後），經其要求丁○○應取得
    庚○○同意出售砂石之合約書，而由其草擬合約書之內容並
    倒填日期，再交由丁○○代為簽署「庚○○」之姓名及蓋用
    「庚○○」之印章於其上，因丁○○曾向其出示庚○○授權
    之委託書，且其曾以電話向庚○○詢問，庚○○亦稱得就簽
    約事宜逕洽丁○○，故其始終認為丁○○有代理庚○○處理
    上開土地出租及砂石買賣之權，亦從未懷疑上開「砂石買賣
    合約書」之真正性。至系爭臺中縣政府87年5月6日87府農水
    字第110631號函影本，則係己○○所交付，其曾見過該公函
    正本（然己○○僅交付5、6份影本，並未將正本交付），並
    曾向臺中縣政府查詢，證實確有該公函之文號，因而亦始終
    認該函為真正。係至庚○○出面攔阻丙○○委派之司機於現
    場載運砂石後，始知系爭「砂石買賣合約書」及臺中縣政府
    函影本，均係經人所偽造或變造，因而其亦為受害人云云。
    惟查：
  (一)、如犯罪事實欄一、部分所載本案之背景事實，業據被告（
      於該案原為犯罪嫌疑人，後經認定屬被害人）、己○○（
      於該案為共同被告，嗣經判決無罪確定）、庚○○（被害
      人）、蔡清（86年3月24日庚○○與丁○○間「土地租賃
      契約」簽約時，在場之人）、謝西湖、林志鴻（均為87年
      年5月1日被告與丁○○、己○○間「土地租賃讓渡書」簽
      約時，在場且於讓渡書上簽名之見證人）、簡月女（為「
      土地租賃讓渡書」簽約時，在場之人）、陳國英、高清貴
      於原審法院88年度訴字第1060號丁○○與己○○被訴偽造
      文書案件偵查（臺灣臺中地方法院檢察署87年度他字第10
      97號、偵字第22132號）及審理中，分別以被告或證人之
      身分，供、證甚明，且有系爭土地之土地所有權狀與土地
      登記簿謄本影本（附於前開他字卷第35至46頁）、庚○○
      與丁○○間之「土地租賃契約」（附於前開偵查卷第7頁
      ）、庚○○（由丁○○代理）與己○○間之「土地租賃契
      約書」（附於前開偵查卷第19頁）、「土地租賃讓渡書」
      （附於前開偵查卷第8至10頁）、現場相片（附於前開他
      字卷第49頁以下）、臺中縣政府以87年11月11日87府農水
      字第298131號函檢送之系爭699-1與699-2地號土地申請實
      施簡易水土保持相關資料（附於前開偵查卷第40頁以下）
      、丁○○提出之砂石交料單（附於前開原審法院卷第23頁
      以下）、己○○提出之系爭用以申辦水土保持手續及蓋用
      於系爭「土地租賃讓渡書」上之「庚○○」印章一枚（見
      前開原審法院卷88年11月10日審判筆錄及卷附之證物袋）
      等分別附卷可稽或扣案可佐，並經原審法院以88年度訴字
      第1060號確定判決認定屬實，有該案全部卷宗調閱查核無
      訛。是被告及其餘證人於該案中之供、證述，其查與事實
      相符且與本案有關係之部分，於本案中，自有一併加以審
      酌之必要。
  (二)、被告雖辯稱：其係至地主庚○○出面攔阻（按：依前開偵
      查卷附之庚○○告訴狀，日期應為87年8月7日）丙○○委
      派之司機進場載運砂石後，始知丁○○並未獲得庚○○之
      授權處理系爭土地出租及砂石買賣事宜，因之系爭「砂石
      買賣合約書」上「庚○○」之署名及印文均屬偽造一節，
      其亦係至該時始知悉云云。但查：
    1.前案臺中縣警察局清水分局於報請臺灣臺中地方法院檢察
      署偵辦函內（附於前案他字卷第10頁以下），本已載明：
      「：：：姚員於警詢筆錄時稱：右述三筆土地係有與地主
      （即庚○○）簽立土地租賃讓渡書，並有臺中縣政府核發
      准於實施水土保持之公函（87府農水字第110631號）：：
      ：」等語；即被告於該案以犯罪嫌疑人之身分接受警詢時
      ，亦僅稱：「當時（87年5月1日下午2時）簽約，地主庚○○未在場」、「（簽約時有無地主庚○○同意？）庚○○在電話中告知我：土地租給丁○○」等語。迄其後於該
      案歷次接受檢察官訊問時（見前案偵查卷第15頁、第28頁
      檢察官訊問筆錄），亦均無任何隻字片語提及系爭之「砂
      石買賣合約書」（該「砂石買賣合約書」之影本係告訴人
      丙○○於本案中提出）。按被告如於庚○○報警偵辦之時
      ，仍認該「砂石買賣合約書」為真，依該「砂石買賣合約
      書」（附於88年度偵字第8973號卷第9、10頁）之內容、
      及簽約當事人之姓名，又較系爭「土地租賃讓渡書」更足
      為對其有利之證據，何以不於該案接受警詢時，一併提出
      ，其且隻字未提？況依該「砂石買賣合約書」之記載，被
      告於簽約當時，即同時交付面額5百萬元之臺灣銀行支票
      以為定金及履約保證金；則縱被告至庚○○報警當時，始
      知丁○○並無任何代理庚○○處理土地出租，與砂石買賣
      事宜之權，依常情而論，亦應於該案其後之偵、審程序中
      ，表達要求丁○○返還或賠償之意，惟其面對此鉅額之損
      失，竟表現甚為淡然，甚至迄本案原審審理終結時止，亦
      未見其有何關於受有此損失之陳述，則其果否有交付該5
      百萬元之臺灣銀行支票？其於庚○○報警究辦前，主觀上
      是否確實認為系爭「砂石買賣合約書」為真？均甚可疑。
    2.況被告雖迭稱：其於簽立系爭「土地租賃讓渡書」及「砂
      石買賣合約書」前，曾以電話向庚○○詢問，經庚○○告
      以得逕洽丁○○，其乃認丁○○有代理庚○○處理土地出
      租及砂石買賣之權云云。但證人庚○○於前案偵查中，即
      已明確證述：「（乙○○打電話洽詢時，有無表示去找丁○○談？）是有人打電話來洽租，我表示要賣不租，對方
      說丁○○表示可以租，我回答他：如果他這麼說，去找他
      談！並表示我的土地只賣不租，是非常明確的表明」（見
      前案偵查卷第37頁檢察官訊問筆錄）等語，足見被告於以
      電話向庚○○詢問時，庚○○即已明確告知「只賣不租」
      之意旨，則被告自該時起，應即已知丁○○並未取得任何
      得以庚○○名義出租土地或買賣砂石之授權。再參諸證人
      謝西湖證稱之：「丁○○表示與乙○○簽約（按：指「土
      地租賃讓渡書」）後，二日內會與地主（庚○○）續約」
      、「得知不續約時，己○○要求還錢四十萬元，後來才協
      調以砂石抵償」等語（見前案偵查卷第28頁檢察官訊問筆
      錄，另見前案原審法院卷第126頁審判筆錄）；己○○證
      稱之：「（未能續約後，為何未與乙○○協商解約？）當
      時先收乙○○定金（含租金）六十萬元，我交給丁○○四
      十萬元，：：：後來得知未能續約，由丁○○先調砂石給
      乙○○」等語（見前案偵查卷第28頁檢察官訊問筆錄，另
      見前案原審法院卷第108頁審判筆錄）；及被告於前案中
      所自承：「事後我一直要求他們二人（按：指丁○○與己○○）找庚○○續約，因我已支付租金，因我急需土石方
      ，不能延，才用丁○○的砂石先履約」之語（見前案偵查
      卷第28頁檢察官訊問筆錄）。均足見被告於87年5月1日與
      丁○○、己○○等人簽立系爭「土地租賃讓渡書」未久，
      即經由向庚○○以電話詢問之過程中，知悉丁○○無法續
      約及取得庚○○授權情事，丁○○則於事後經協調，以砂
      石抵償已收受之乙○○40萬元定金，至該相關協調及抵償
      之時間點，參諸丁○○於前案審理中所提出砂石交料單（
      上載出料日期分別為87年5月21、22日），當在87年5月下
      旬以前，是被告所辯：其係自庚○○報警之時，始知丁○○並未取得庚○○之授權云云，自屬不實。
    3.被告雖辯稱：系爭「砂石買賣合約書」係於87年5月1日簽
      訂「土地租賃讓渡書」後未久，依其要求，由丁○○簽署
      「庚○○」之姓名及蓋用「庚○○」之印章所簽立至日期
      則係倒填云云。然其迄告訴人丙○○提出本件告訴之前，
      從未敘及有該「砂石買賣合約書」之存在，已如前述；復
      依丁○○、己○○、謝西湖、林志鴻、簡月女、陳國英、
      高清貴等前案被告或證人之供、證述，亦從未見有提及丁○○與乙○○曾於簽訂「土地租賃讓渡書」前後，以庚○○代理人之名義，與被告另行簽立系爭「砂石買賣合約書
      」者。復觀諸該「砂石買賣合約書」上「庚○○」之印文
      為篆體字，與前案丁○○為偽造「土地租賃讓渡書」而盜
      用之「庚○○」印章則為楷體字，二者迥然不同，該使用
      在「土地租賃讓渡書」上之印章，原由丁○○交由己○○
      保管，並使用在多次之申請實施簡易水土保持申請與展延
      手續上，則丁○○如於緊接之時間內，欲於相關之契約上
      為偽造之行為，依一般常情，當會繼續使用相同之印章，
      而非另行刻製一枚不同之印章，且被告既與丁○○等人已
      簽立系爭「土地租賃讓渡書」，又何有另行簽立「砂石買
      賣合約書」及倒填日期之必要？凡此，被告均無法為合理
      之說明。復參諸前開諸般事證，及系爭「砂石買賣合約書
      」之影本，確由被告提出並交付予告訴人之代理人戊○○
      等事實，均足認系爭「砂石買賣合約書」係由被告以不明
      之方式，偽刻「庚○○」之印章一枚後，蓋用於其上所偽
      造。
  (三)、再被告雖辯稱並無變造系爭臺中縣政府87年5月6日87府農
      水字第110631號函影本之事實云云；然本院依下述事證認
      定該函影本亦係被告所變造：
    1.系爭87年5月6日87府農水字第110631號函，為己○○委由
      代書高清貴填寫文件後，自行蓋用丁○○委託其保管之「
      庚○○」印章，於87年5月4日向臺中縣政府提出申請，經
      臺中縣政府於5月6日函覆，己○○於5月10日將正本交予
      被告等情，業據己○○、高清貴於前案中之供、證述（見
      前案他字卷第21頁警詢筆錄、原審法院卷第95頁以下、第
      109頁審判筆錄）及臺中縣政府以87年11月11日87府農水
      字第298131號函檢送之系爭699-1與699-2地號土地申請實
      施簡易水土保持相關資料可認，被告並自承收執該函影本
      不諱，則關於變造系爭臺中縣政府87年5月6日87府農水字
      第110631號函影本之人，其可疑者，唯被告與己○○二人
      。然己○○既未參與丁○○偽造「土地租賃讓渡書」及詐
      欺取財之犯行，於被告與乙○○間，復僅居於仲介人之地
      位，所得之仲介費用亦無多（依其與證人謝西湖、林志鴻
      、簡月女等人所述，係多人平分20萬元之仲介費），則其
      實無為掩飾或幫助丁○○掩飾詐欺取財之犯行，而將系爭
      臺中縣政府87年5月6日87府農水字第110631號函說明欄第
      二項之：「副本抄送沙鹿鎮公所：請派員加強巡查，水土
      保持施工時土石如有運離所申請之耕地時，請依加強山坡
      地保育利用管理查報與取締要點辦理」等字句，變造為「
      副本抄送沙鹿鎮公所：請派員加強巡查，水土保持施工時
      土石如有運離所申請之耕地時，請依加強管理」後，再交
      予被告之必要。則就犯罪動機（提示予戊○○證明其為有
      權採取土石者）言，自以被告較己○○更可能為變造之行
      為人。
    2.況依己○○所述，其係交付臺中縣政府87年5月6日87府農
      水字第110631號函之正本予被告（見前述己○○警詢筆錄
      ），則其於交付前，如已先變造系爭函文之內容，依系爭
      函文應係經人以剪貼字句之方式變造，則被告於收受函文
      正本之時，自會知曉該函文已經人變造。被告雖辯稱：己○○係交付影本，且係一次交付5、6份，其上並無任何「
      影本與正本相符」之註記云云（見原審93年12月2日審判
      筆錄第9、10頁）。但查：(1)被告於前案接受警詢時，即
      曾提出一份臺中縣政府87年5月6日87府農水字第110631號
      函影本，其上業註記有「影本與正本相符」之字樣，並蓋
      用有「庚○○」之印文，被告既稱：己○○所交付者，為
      並無任何註記之影本云云，則該份蓋有「庚○○」印文之
      函文影本，又係從何而來？(2)事實上，該份函文影本上之
      「庚○○」印文，經比對與系爭「砂石買賣合約書」上之
      「庚○○」印文相同，而該「砂石買賣合約書」應為被告
      所偽造，已如前述，則系爭函文影本上之「庚○○」印文
      ，亦應係被告所蓋用無訛（然被告此部分之行為，因無法
      確認與本案具有裁判上一罪之關係，爰不併予審理，附此
      敘明）；(3)再參諸被告交予戊○○之函文影本，其上並無
      「庚○○」之印文，卻另有自己印章之印文，均足認被告
      有依需要自行影印變造系爭臺中縣政府87年5月6日87府農
      水字第110631號函之行為；(4)己○○既無任何變造函文之
      犯罪動機，被告則有用以向戊○○施詐之犯罪動機存在（
      實際上從偽造及行使偽造之「砂石買賣合約書」中，亦已
      顯其犯罪之動機），且如己○○已交予被告五、六份函文
      影本，被告當已敷所需，又何需自行複印？是綜上所述，
      應足認己○○於前案案發之初時所述：已於87年5月10日
      時，將系爭函文正本交予被告之語，為合於真實，應屬可
      採。是被告有變造系爭函文影本之事實，亦堪認定（依系
      爭函文變造前後之形式觀之，足以推論被告應係以影印、
      剪貼、再影印之方式，變造完成系爭函文影本）。
  (四)、按被告既有偽造系爭「砂石買賣合約書」及變造臺中縣政
      府87年5月6日87府農水字第110631號函文影本之事實，且
      其於之後，有向告訴人丙○○之代理人戊○○行使及交付
      上開合約書及函文影本之行為之情，又據告訴人丙○○指
      、證述甚詳，並為其所自承不諱，戊○○並因之與其於87
      年7月3日簽立「土石承買契約書」，並交付以告訴人為發
      票人、臺中縣清水鎮農會為付款人、面額2百萬元之支票
      一紙予被告，嗣後並已提示兌現，被告因上開行使偽造私
      文書及變造公文書之行為，分別足以生損害於庚○○及臺
      中縣政府公文書之憑信性，並致戊○○因此陷於錯誤，其
      間並具有相當之因果關係，自應負行使偽造私文書、行使
      變造公文書及詐欺取財之罪責。
    本件事證明確，被告犯行堪以認定。
三、核被告所為，係犯刑法第216條、第211條之行使變造公文書
    罪，第216條、第210條之行使偽造私文書罪及第339條第1項
    之詐欺取財罪。其偽刻「庚○○」之印章及偽造「庚○○」
    署名與印文之行為，為偽造私文書之階段行為，偽造私文書
    及變造公文書之低度行為，則應為其後高度之行使行為所吸
    收，均不另論罪。又其所犯上開三罪間，分別具有想像競合
    犯（以一行使行為，同時犯行使變造公文書與行使偽造私文
    書二罪）與牽連犯（行使行為與詐欺取財之行為間）之關係
    ，應依刑法第55條之規定，從一重之行使變造公文書罪論處
    。原審法院因認被告罪證明確，適用刑法第216條、第211條
    、第210條、第339條第1項、第55條、第219條，罰金罰鍰提
    高標準條例第1條前段規定，審酌被告之素行（如臺灣高等
    法院被告前案紀錄表所載）、本件犯罪之動機、目的、犯罪
    所用之手段、詐得之財物金額、其犯罪後迄未能坦承犯行、
    亦無悔意等一切情狀，量處有期徒刑1年1月示懲。並宣告如
    系爭偽造「砂石買賣合約書」上所用，偽造之「庚○○」印
    章1枚，及該合約書上偽造「庚○○」印文與署押，均應依
    刑法第219條沒收。核其認事用法，並無違誤，量刑亦屬妥
    適，應予維持。被告上訴意旨否認犯行，任執陳詞，指摘原
    判決不當，並無理由，應予駁回。
四、併案審理意旨（臺灣臺中地方法院檢察署93年度偵緝字第92
    0號）另略以：被告與高碧霞為長野農業開發股份有限公司
    之實際負責人，二人於87年間，向東台興業股份有限公司（
    以下簡稱東台公司）購買系統櫥櫃組21組，貨款共計40萬9
    千5百元，並簽發16萬元之支票作為訂金，其後，又加21床
    ，貨款為23萬1千元；詎東台公司交貨後，被告卻遲未付款
    。嗣上開供為訂金之支票屆期退票後，東台公司為保全債權
    ，乃要求被告開立本票付款，並請求高碧霞在本票後背書，
    被告為免牽累高碧霞，竟基於偽造私文書之犯意，先委由不
    知情之第三人於87年10月間某日，在其所開立之票號WG0000
    0000之本票背後，偽造高碧霞之簽名背書後，於87年11月2
    日，在不詳地點與東台公司代表林垂瑩見面後，當場在該本
    票上書寫到期日87年11月30日、金額48萬元後，交付予林垂
    瑩，充為貨款之擔保，而行使該偽造之私文書，因認被告亦
    涉犯刑法第216條、第210條之行使偽造私文書罪，且與前述
    已起訴部分有連續犯裁判上一罪之關係，應併予審究云云。
    惟查本件被告前開行使偽造與庚○○間「砂石買賣合約書」
    之時間，為87年7月3日以前，與併案部分之行為時間，相距
    四個月之久，二者標的迥不相同，所擬達成之目的，亦屬有
    別，顯難認係基於同一概括犯意先後所為，自無構成連續犯
    之可言。故該併案部分之行為事實，並非起訴效力所及，本
    院自不得併予審究，應退還原機關另行依法處理。
據上論斷，應依刑事訴訟法第368條，判決如主文。
本案經檢察官甲○○到庭執行職務。
中　　華　　民　　國　　94　　年　　8 　　月　　25　　日
                刑事第六庭  審判長法　官　李　文　雄
                                  法　官　陳　嘉　雄
                                  法　官　邱　顯　祥
上列正本證明與原本無異。
如不服本判決應於收受送達後十日內向本院提出上訴書狀，其未
敘述上訴之理由者並得於提起上訴後十日內向本院補提理由書（
均須按他造當事人之人數附繕本）。
                                  書記官　陳　桂　芬
中　　華　　民　　國　　94　　年　　8 　　月　　25　　日
                                                      Ｉ
